【裁判字號】    98,消債更,16
【裁判日期】    980109
【裁判案由】    更生事件
【裁判全文】
臺灣臺北地方法院民事裁定            98年度消債更字第16號
聲  請  人
即債務人    甲○○
                      巷37號.
上列聲請人聲請准予消費者債務清理條例之更生程序，本院裁定
如下：
    主  文
聲請駁回。
聲請費用由聲請人負擔。
    理  由
一、按債務人與金融機構協商成立者，不得聲請更生或清算，但
    因不可歸責於己之事由，致履行顯有重大困難者，不在此限
    ；本條例施行前，債務人依金融主管機關協調成立之中華民
    國銀行公會會員辦理消費金融案件無擔保債務協商機制與金
    融機構成立之協商，準用前項之規定，消費者債務清理條例
    第151條第5項、第6項分別定有明文。又聲請更生或清算不
    合程式或不備其他要件者，法院應以裁定駁回之，但其情形
    可以補正者，法院應定期間先命補正，復為同條例第8條所
    明定。據此，按依債務人與金融機構協商成立者，除非因不
    可歸責於己之事由，致履行顯有重大困難，否則不得聲請更
    生或清算，債清條例第151條第5項規定意旨甚明。是債務清
    償方案成立後，固由債務人按其條件履行，惟需於其後發生
    情事變更，在清償期間收入或收益不如預期，致該方案履行
    困難甚或履行不能，因不可歸責於己，始能聲請更生或清算
    。此項規定旨在避免債務人任意毀諾已成立之協商，濫用更
    生或清算之裁判上債務清理程序，蓋以債務清償方案係經當
    事人行使程序選擇權所為之債務清理契約，債務人應受該成
    立之協議所拘束。債務人既已與金融機構協商成立，如認該
    協商方案履行有其他不適當情形，自仍應再循協商途徑謀求
    解決。
二、本件聲請意旨略以：聲請人雖於消費者債務清理條例施行前
    ，曾依照中華民國銀行公會會員辦理消費金融案件無擔保債
    務協商機制與金融機構成立協商，於民國95年6月起，分20
    期，每期即每月清償新台幣（下同）18,234元，利率為０，
    然聲請人自幼視力不佳領有殘障手冊並接受政府社會補助每
    月1,000元，之後因勢力問題影響工作與家庭生活，不得已
    將所經營之「雅音音樂教室」轉讓與他人經營，至收入驟減
    無力繳交上開協商金額，迫於無奈僅得於97年6月毀諾，聲
    請人雙眼視力自去年起持續惡化，經醫生診斷為重度視力障
    礙，無法獨立經營「雅音音樂教室」僅能擔任鋼琴老師，賺
    取每月16,000元之終點費，而聲請人之配偶陳志隆收入亦不
    穩定，有銀行債務需清償，無法協助聲請人繳納協商所應繳
    交之金額，聲請人顯有不可歸責於己致履行顯有重大困難之
    事由，故聲請准予本件更生程序等語。
三、經查，聲請人與金融機構等達成協議，約定自95年6月份起
    無息分120期償還債務，然聲請人自97年6月份起即未繳款之
    事實，有聲請人所提出之協議書1份在卷為憑（證物三），
    聲請人雖主張伊有顯然不可歸責於己之事由致履行上開協議
    有重大困難，然聲請人名下尚有門牌號碼為台北市○○區○
    ○街128巷37號5樓之房屋與坐落基地，雖設定第一順位抵押
    權最高限額8,700,000元，然並未設定次順位抵押權，且現
    存實際債權額為5,625,000元，而上開不動產位於台北市區
    ，房屋面積為92.69平方公尺（含陽台部分），登記完成日
    期為73年4月3日，依據台北市房地產交易行情，上開不動產
    如出售售價將超越上開債權額，則聲請人選擇給付抵押貸款
    以保有上開不動產，而並未將之出售用以償還債務，則聲請
    人之毀諾即難謂有何不可歸責於己之事由所致。聲請人聲請
    准許本件更生程序，洵非有據，本院爰駁回其更生之聲請，
    裁定如主文所示。
中    華    民    國    98    年    1    月    9     日
              民事第四庭    法      官  匡偉
上為正本係照原本作成
如不服本裁定，應於裁定送達後10日內，以書狀向本院提出抗告
，並繳納抗告費新臺幣1千元
中    華    民    國    98    年    1    月    9     日
                            書  記  官  巫玉媛


司法院資訊處製作；財團法人民間司法改革基金會備份。
